【裁判字號】    99,訴,621
【裁判日期】    990513
【裁判案由】    毒品危害防制條例
【裁判全文】
臺灣板橋地方法院刑事判決               99年度訴字第621號
公  訴  人  臺灣板橋地方法院檢察署檢察官
被      告  甲○○
上列被告因違反毒品危害防制條例案件，經檢察官提起公訴（99
年度毒偵字第1241號），本院依簡式審判程序，判決如下：
    主  文
甲○○施用第一級毒品，處有期徒刑拾壹月。
    事  實
一、甲○○：(一)於民國87年間，因施用毒品案件，經本院以87年
    度毒聲字第2285號裁定令入戒治處所施以強制戒治，復經本
    院以88年度毒聲字第1570號裁定停止戒治，而於88年3 月23
    日停止戒治出所，所餘期間交付保護管束，再經本院以88年
    度毒聲字第4520號裁定撤銷停止戒治，令入戒治處所施以強
    制戒治，於89年2 月9 日強制戒治執行完畢，並經臺灣板橋
    地方法院檢察署檢察官以89年度戒毒偵字第210 號為不起訴
    處分確定；(二)於89年間，因施用毒品案件，經本院以89年度
    毒聲字第3191號裁定令入戒治處所施以強制戒治，於90年5
    月15日執行完畢釋放出所；此部分施用毒品犯行，並經本院
    以89年度易字第2954號判決判處有期徒刑5 月確定，於90年
    5 月15日易科罰金執行完畢；(三)於91年間，因施用毒品案件
    ，經本院以91年度毒聲2583號裁定令入戒治處所施以強制戒
    治，於92年10月11日強制戒治執行完畢（轉執行下此部分下
    述之有期徒刑7 月）；此部分施用毒品犯行，並經本院以91
    年度訴字第1903號判決判處有期徒刑7 月確定，送監執行於
    93年5 月10日縮刑期滿行完畢（此部分於本案不構成累犯）
    ；(四)於前開(三)所示之強制戒治執行完畢釋放後5 年內之95年
    間，再犯施用毒品案件，經臺灣高等法院以95年度上訴字第
    3141號判決判處有期徒刑10月確定；(五)於同年間，因三犯施
    用毒品案件，經本院以95年度易字第1272號判決判處有期徒
    刑5 月確定；(六)於同年間，因四犯施用毒品案件，經本院以
    96年度訴字第96號判決分別判處有期徒刑7 月、7 月確定；
    (七)於同年間，因竊盜案件，經本院以96年度簡字第22號判決
    判處有期徒刑3 月確定；上開(四)至(七)所示之數罪刑，復經臺
    灣高等法院以96年度聲減字第1972號裁定，就(四)至(六)部分依
    序減為有期徒刑5 月、2 月又15日、3 月又15日、3 月又15
    日，並合併定應執行有期徒刑1 年，再就(七)部分減為有期徒
    刑1 月又15日確定；(八)於95年間，因竊盜案件，經臺灣臺北
    地方法院以95年度易字第2423號判決判處有期徒刑8 月確定
    ；(九)於同年間，因五犯施用毒品案件，經本院以96年度簡字
    第2156號判決判處有期徒刑5 月確定；(十)於96年間，因竊盜
    案件，經本院以96年度訴字第1623號判決分別判處有期徒刑
    6 月、8 月、1 年6 月、6 月，減為有期徒刑3 月、4 月9
    月、6 月確定；上開(八)至(十)所示之數罪刑，復經本院以97年
    度聲減字第163 號裁定，就(八)、(九)部分依序減為有期徒刑4
    月、2 月又15日，並連同(十)部分所示已減刑部分，合併定應
    執行有期徒刑2 年2 月確定，再連同上開(四)至(七)所示之數罪
    刑，送監接續執行於98年8 月21日縮短刑期假釋出監（假釋
    原於99年4 月12日期滿，惟甲○○於假釋期間，故意再犯本
    案施用第一、二級毒品罪）。
二、詎其猶不知悔改，復基於同時施用第一級毒品海洛因、第二
    級毒品甲基安非他命之犯意，於99年1 月11日某時許，在其
    位於臺北縣鶯歌鎮○○路中心巷11弄16號之住處，將第一級
    毒品海洛因及第二級毒品甲基安非他命以清水稀釋後，以針
    筒注射之方式，同時施用第一級毒品海洛因及第二級毒品甲
    基安非他命1 次；嗣於翌日（即99年1 月12日）10時45分許
    ，在臺灣板橋地方檢察署觀護人室，經採集其尿液送驗，始
    悉上情。
三、案經臺灣板橋地方法院檢察署觀護人告發由臺灣板橋地方法
    院檢察署檢察官偵查起訴。
    理  由
一、本案被告甲○○所犯係死刑、無期徒刑、最輕本刑為3 年以
    上有期徒刑或高等法院管轄第一審案件以外之罪，其於準備
    程序中就被訴事實為有罪之陳述，經本院告知簡式審判程序
    之旨，並聽取檢察官、被告之意見後，經合議庭裁定由受命
    法官獨任進行簡式審判程序，合先敘明。
二、上揭犯罪事實，業據被告於本院審理時坦承不諱，且被告至
    臺灣板橋地方法院檢察署觀護人室所排放之尿液，經採樣送
    請臺灣尖端先進生技醫藥股份有限公司，先以EIA 酵素免疫
    分析法初步檢驗，再以GC/MS 氣相層析質譜儀法確認檢驗，
    均呈鴉片類（嗎啡）及甲基安非他命陽性反應之情，有該公
    司99年1 月20日濫用藥物檢驗報告1 紙在卷足參（見偵查卷
    第3 頁），足認被告自白與事實相符，堪以採信。
三、按施用第一、二級毒品為犯罪行為，毒品危害防制條例第10
    條定有處罰明文。故施用第一、二級毒品者，依前揭規定本
    應科以刑罰。惟基於刑事政策，對合於一定條件之施用者，
    則依同條例第20條、第23條之規定，施以觀察、勒戒及強制
    戒治之保安處分。又毒品危害防制條例於92年7 月9 日修正
    公布，自93年1 月9 日施行，其中第20條、第23條將施用毒
    品之刑事處遇程序，區分為「初犯」及「5 年內再犯」、「
    5 年後再犯」。依其立法理由之說明：「初犯」，經觀察、
    勒戒或強制戒治後，應為不起訴處分或不付審理之裁定；經
    觀察、勒戒或強制戒治執行完畢釋放後，「5 年內再犯」者
    ，因其再犯率甚高，原實施之觀察、勒戒及強制戒治既已無
    法收其實效，爰依法追訴或裁定交付審理。至於經觀察、勒
    戒或強制戒治執行完畢釋放後，「5 年後再犯」者，前所實
    施之觀察、勒戒或強制戒治已足以遮斷其施用毒品之毒癮，
    為期自新及協助其斷除毒癮，仍適用「初犯」規定，先經觀
    察、勒戒或強制戒治之程序。從而依修正後之規定，僅限於
    「初犯」及「5 年後再犯」二種情形，始應先經觀察、勒戒
    或強制戒治程序。倘被告於5 年內已再犯，經依法追訴處罰
    ，縱其第三次（或第三次以上）再度施用毒品之時間，在初
    犯經觀察、勒戒或強制戒治執行完畢釋放5 年以後，已不合
    於「5 年後再犯」之規定，且因已於「5 年內再犯」，顯見
    其再犯率甚高，原實施觀察、勒戒或強制戒治，已無法收其
    實效，即應依該條例第10條處罰。至於第三次（或第三次以
    上）施用毒品之時間，是否宜有期間限制？以多久為適宜？
    則分屬刑事政策、專門醫學之範圍，非審判機關所能決定，
    有待循立法途徑解決（最高法院97年第5 次刑事庭會議決定
    要旨可參）。查被告有如事實一之(三)、(四)所示之強制戒治執
    行完畢及於該強制戒治執行完畢5 年內再犯施用毒品犯行，
    經法院判處罪刑確定等情，有臺灣高等法院被告前案紀錄表
    在卷可稽，被告既曾於強制戒治執行完畢釋放後「5 年內再
    犯」施用毒品犯行，且經法院判處罪刑確定，又六犯本案施
    用第一、二級毒品之犯行，自非屬毒品危害防制條第20條第
    3 項所定「5 年後再犯」之情形。是被告於5 年後六犯本案
    施用第一、二級毒品之罪，事證明確，應依法論科。
四、查海洛因、甲基安非他命係毒品危害防制條例第2 條第2 項
    第1 款、第2 款所稱之第一、二級毒品。核被告施用第一級
    毒品海洛因、第二級毒品甲基安非他命之行為，係犯同條例
    第10條第1 項之施用第一級毒品罪及同條第2 項之施用第二
    級毒品罪。被告施用第一、二級毒品前後，分別持有第一、
    二級毒品之低度行為，皆為施用之高度行為所吸收，均不另
    論罪。又被告係將第一級毒品海洛因及第二級毒品甲基安非
    他命一同以清水混合稀釋後，再以針筒注射之方式，同時施
    用第一級毒品海洛因及第二級毒品甲基安非他命之情，業據
    被告於本院審理時供明在卷（見本院99年4 月29日簡式審判
    筆錄第3 頁），可知被告係以一施用行為，同時施用第一、
    二級毒品，為想像競合犯，應依刑法第55條之規定，從一重
    之施用第一級毒品罪處斷。至檢察官雖認被告係分別施用第
    一、二級毒品，然此為被告所否認，且本院遍查卷內事證，
    並無證據足以證明上開分別施用之情，揆諸「罪證有疑，利
    歸被告」之證據法則，自無從認定被告係分別施用第一、二
    級毒品之情，是檢察官認上開二罪應分論併罰部分，尚有誤
    會。再按假釋中因故意更犯罪，受有期徒刑以上刑之宣告者
    ，於判決確定後6 月以內，撤銷其假釋。但假釋期滿逾3 年
    者，不在此限，刑法第78條第1 項定有明文。查被告雖有如
    事實一之(四)至(十)所示之犯罪科刑及執行情形，有臺灣高等法
    院被告前案紀錄表在卷可稽，而被告上開有期徒刑之假釋，
    原應於99年4 月12日假釋期滿，然被告於上開假釋中，故意
    再犯本案施用第一、二級毒品罪，並經本院判處有期徒刑11
    月，如本案判決確定，依刑法第78第1 項前段規定，自應於
    本案判決確定6 月內，撤銷前開假釋，是被告上開假釋既符
    合假釋撤銷之規定，顯難認上開假釋已期滿，本案自無從論
    以累犯，檢察官認被告符合累犯之規定，尚有誤會。爰審酌
    被告前因施用毒品，獲得不起訴處分之寬典，並經法院判處
    罪刑，仍無法戒絕毒癮，再次漠視法令禁制而犯本罪，惟其
    施用毒品所生危害，實以自戕身心健康為主，對於他人生命
    、身體、財產等法益，尚無明顯而重大之實害，兼衡其犯罪
    後坦承犯罪，已知悔悟等一切情狀，量處如主文所示之刑，
    以示懲儆。再被告就事實一之(四)至(十)所示之假釋部分，於本
    案判決確定後，自應由檢察官依刑法第78條規定，撤銷前開
    假釋，併此敘明。
據上論斷，應依刑事訴訟法273 條之1 第1 項、第299 條第1 項
前段，毒品危害防制條例第10條第1 項、第2 項，刑法第11條前
段、第55條，判決如主文。
本案經檢察官陳盈錦到庭執行職務。
中    華    民    國    99    年    5     月    13    日
                  刑事第十九庭  法  官  鄧雅心
以上正本證明與原本無異。
如不服本判決應於收受判決後10日內向本院提出上訴書狀，並應
敘述具體理由。其未敘述上訴理由者，應於上訴期間屆滿後20日
內向本院補提理由書（均須按他造當事人之人數附繕本）「切勿
逕送上級法院」。
                                書記官  王小芬
中    華    民    國    99    年    5     月    13    日
附錄本案論罪科刑法條
毒品危害防制條例第十條
施用第一級毒品者，處六月以上五年以下有期徒刑。
施用第二級毒品者，處三年以下有期徒刑。

司法院資訊處製作；財團法人民間司法改革基金會備份。
